臺灣桃園地方法院刑事判決　　　　　　　　　　　九十二年度桃簡字第一二七五號
　　公　訴　人　臺灣桃園地方法院檢察署檢察官
　　被　　　告　甲○○
右列被告因違反洗錢防制法案件經檢察官聲請以簡易判決處刑（九十二年度偵字第五
七八號），本院判決如左：
    主  文
甲○○幫助洗錢，處有期徒刑貳月，如易科罰金以佰元折算壹日。所得財物新臺幣
玖仟元沒收，如全部或一部不能沒收時，以其財產抵償之。
    事實及理由
一、犯罪事實及證據除更正被告甲○○基於幫助之犯意，將己有屏東六塊厝郵局00
    000000000000號帳戶存摺、提款卡及提款密碼等物外，其餘與檢察
    官聲請書之記載同，茲引用之。
二、按被告行為後，洗錢防制法業經於九十二年二月六日修正公布，又依該法第十五
    條規定，本法自公布後六個月施行，故該法自九十二年八月六日生效。修正前洗
    錢防制法第九條第一項規定：「洗錢者，處五年以下有期徒刑，得併科新臺幣三
    百萬元以下罰金。」，修正後之洗錢防制法將原洗錢防制法第九條第一項細分為
    二項，分別規定於新法第九條第一項、第二項規定：「犯第二條第一款之罪者（
    為自己洗錢），處五年以下有期徒刑，得併科新臺幣三百萬元以下罰金；犯第二
    條第二款之罪者（為他人洗錢），處七年以下有期徒刑，得併科新臺幣五百萬元
    以下罰金。」，比較修正前、後洗錢防制法第九條之規定，應以修正前之洗錢防
    制法第九條較有利於被告，爰依刑法第二條第一項但書之規定，適用修正前之規
    定，以為本件論罪科刑之依據。次按常業詐欺罪，為修正前洗錢防制法第三條第
    一項第五款所規定之重大犯罪，而被告提供其所有帳戶予不知名之成年男子所屬
    詐騙集團匯款轉帳及提款之用，掩飾該集團因常業詐欺重大犯罪所得之財物，是
    核被告所為，係犯修正前洗錢防制法第九條第一項之洗錢罪。公訴人雖認被告係
    犯刑法第三百三十九條第一項之普通詐欺取財罪，惟依卷附之客戶歷史交易清單
    所示，被告所有之該帳戶自九十年四月二十四日起至二十七日止，共有十三筆約
    新台幣（下同）一萬餘至三萬餘之款項存入，且當日存入後即於當日領出，顯然
    該帳戶確係供詐欺集團匯款轉帳及提款之用，係屬常業詐欺之犯行，是以公訴人
    之起訴法條顯有未洽，顯予變更。被告提供帳戶供他人洗錢，未實際參與轉帳或
    其他掩飾隱匿重大犯罪所得財物，即未為構成要件之行為，故應僅為洗錢罪之幫
    助犯。依刑法第三十條第二項減輕之。又依修正前洗錢防治條例第九條第四項後
    段規定，犯洗錢防制法第九條第一項之洗錢罪，在偵查或審理中自白者，減輕其
    刑。而所謂在偵查或審判中自白，係指被告對於自己所為具備構成犯罪要件之事
    實，在偵查或審判中向職司偵查或審判之公務員坦白陳述而言；至於對阻卻責任
    或阻卻違法之事由，有所主張或辯解，乃辯護權之行使，仍不失為自白（此有最
    高法院九十一臺上字第四七二六號判決意旨可資參照）。被告於偵查及本院審理
    中僅供承有提供帳戶供借款質押之用，然否認他人係將該帳戶做違法使用，難認
    被告之陳述係屬自白，附此敘明。本院審酌被告為圖一時私利，即提供帳戶供人
    洗錢，助長他人犯罪，而增加受害人求償之困難，危害財產安全，諉無足取，然
    兼衡其犯罪之動機、目的、手段、本件犯罪所生之損害犯後態度等一切情狀，量
    處如主文所示之刑，並諭知易科罰金之折算標準，以示懲儆。
四、末按犯洗錢防制法之罪者，其因犯罪所得財物，不問屬於犯人與否，沒收之，如
    全部或一部不能沒收時，追徵其價額或以其財產抵償之；又所謂因犯罪所得財物
    ，包括因犯罪取得之報酬在內，修正前洗錢防制法第十二條第一項、第四條第二
    款分別定有明文。被告提供其帳戶供質押借款一萬元，惟據被告所陳，扣除預扣
    之利息其實際僅得七千元，應認被告犯罪所得係七千元，該七千元雖未經扣案，
    然既屬被告因犯本罪所得之財物，自應依前開規定宣告沒收之，並諭知如全部或
    一部不能沒收時，以其財產抵償之。
五、據上論斷，應依刑事訴訟法第四百四十九條第一項、第四百五十條第一項、第四
    百五十四條第二項，修正前洗錢防制法第九條第一項、第十二條第一項，刑法第
    十一條前段、第二條第一項但書、第三十條第二項、第四十一條第一項前段，罰
    金罰鍰提高標準條例第二條，判決如主文。
六、如不服本判決，得於判決書送達之翌日起十日內，以書狀敘述理由，向本庭提出
    上訴。
中      華      民      國    九十三    年      一      月    二十九    日
                              臺灣桃園地方法院刑事第八庭
                                  法  官  林  恆  吉
右正本證明與原本無異。
                                  書記官  黃  泰  能
中      華      民      國    九十三    年      一      月    二十九    日
附錄論罪科刑法條
修正前洗錢防制法第九條第一項
